臺灣臺南地方法院民事判決
110年度訴字第1074號
原      告  華南商業銀行股份有限公司

法定代理人  張振芳  
訴訟代理人  林政勳  
被      告  吳佳鴻  


            林小絹  

上列當事人間請求撤銷贈與行為等事件，經本院於民國110年9月
8日言詞辯論終結，判決如下：
   主   文
被告間就坐落臺南市○○區○○段00000地號土地（應有部分2分之1
）及其上同段135建號建物（應有部分2分之1），於民國109年3
月10日所為夫妻贈與之債權行為及於民國109年3月17日所為所有
權移轉之物權行為，均應予撤銷。
被告林小絹應就前項不動產於民國109年3月17日以夫妻贈與為登
記原因所為之所有權移轉登記予以塗銷。
訴訟費用新臺幣11,593元由被告負擔。
   事實及理由
一、原告起訴主張：訴外人益光機械木型有限公司（下稱益光公
    司）於民國108年11月22日邀同訴外人吳盈憲及被告吳佳鴻
    為連帶保證人，向原告借款4筆，借款總金額合計新臺幣（
    下同）750萬元，惟借款屆期借款人益光公司未依約清償，
    積欠原告本金7,031,589元、利息及違約金，已經原告於110
    年1月14日訴請益光公司、吳盈憲及被告吳佳鴻清償借款，
    經本院以110年度重訴字第12號清償借款事件受理後，被告
    吳佳鴻未爭執上開債務，同意與益光公司及吳盈憲連帶清償
    上開債務。原告取得上開案件和解筆錄後擬就益光公司、吳
    盈憲及被告吳佳鴻之財產強制執行之際，卻發現被告吳佳鴻
    將其所有坐落臺南市○○區○○段00000地號土地（應有部分2分
    之1）及其上同段135建號門牌號碼臺南市○○區○○路0段000巷
    00弄0號房屋（應有部分2分之1）（下稱系爭不動產），以
    夫妻贈與為原因，於109年3月17日將之移轉登記為被告林小
    絹所有，致原告無法就被告吳佳鴻上開原有之財產為執行取
    償，而被告吳佳鴻名下已無其他財產可供清償，被告吳佳鴻
    上開贈與行為顯已害及原告債權，爰依民法第244條第1項、
    第4項規定，訴請撤銷被告間就系爭不動產所為之贈與債權
    行為及所有權移轉登記之物權行為，並請求被告林小絹應將
    上開所有權移轉登記予以塗銷等語。並聲明：如主文第1、2
    項所示。
二、被告方面：
　㈠被告吳佳鴻辯稱：
　1.被告吳佳鴻確實有擔任益光公司借款之連帶保證人，但益光
    公司之實際負責人為吳盈憲，公司印章係由吳盈憲持有，吳
    盈憲以益光公司名義再向原告借款多少錢，被告吳佳鴻均不
    知悉，吳盈憲後來向原告所借款項，不應由被告吳佳鴻負擔
　　，且吳盈憲也有與被告吳佳鴻達成協議，由被告吳佳鴻將益
    光公司股份轉讓給吳盈憲後就會免除被告吳佳鴻連帶保證人
    之責任，益光公司之債務應由吳盈憲負責清償。
　2.系爭不動產移轉給被告林小絹之原因是因被告吳佳鴻父親吳
    明岩經營益光公司時曾向被告林小絹及其父親借款320萬元
    ，被告吳佳鴻為清償上開320萬元欠款才將系爭不動產移轉
    登記給被告林小絹，並非無償贈與給被告林小絹等語。
　㈡被告林小絹：吳明岩過世後，被告不知道吳盈憲尚有以益光
    公司名義向原告借款，對原告主張被告吳佳鴻有積欠原告系
    爭債務有意見。系爭不動產是因為訴外人吳明岩之前有向被
    告林小絹借款，因無錢清償才以系爭不動產供抵償等語。
　㈢並聲明：請求駁回原告之訴。
三、得心證之理由：
　㈠查原告主張訴外人益光公司於108年11月22日邀同訴外人吳盈
    憲及被告吳佳鴻為連帶保證人，於108年11月25日向原告借
    款4筆，借款總金額合計750萬元，惟借款屆期借款人益光公
    司未依約清償，積欠原告本金7,031,589元、利息及違約金
    等情，業據提出華南商業銀行授信契約書及益光公司所立10
    8年11月25日授信動撥申請書兼借款憑證4份為憑，又原告就
    上開借款債務起訴請求被告吳佳鴻與益光公司、吳盈憲連帶
    清償，經本院110年度重訴字第12號清償借款案件受理後，
    被告吳佳鴻亦未爭執上開債務，並已同意與益光公司、吳盈
    憲連帶給付原告703萬1,589元及利息、違約金等情，亦經本
    院依職權調閱本院110年度重訴字第12號清償借款卷宗查明
    無訛，是原告主張對被告吳佳鴻有上開債權存在，自屬事實
    ，被告吳佳鴻於本案審理時再為債務之爭執，自無可採。至
    被告吳佳鴻所提出之遺產分割協議書固有記載吳盈憲等3人
    協議排除吳佳鴻之連帶保證人責任，然此協議效力僅在被告
    吳佳鴻與吳盈憲間，並不得以此對抗原告，是原告對被告吳
    佳鴻有上開債權，自堪認定。
　㈡按債務人所為之無償行為，有害及債權者，債權人得聲請法
    院撤銷之。債權人依第1項之規定聲請法院撤銷時，得並聲
    請命受益人回復原狀，民法第244條第1項、第4項前段分別
    定有明文。又所謂債務人所為之無償行為，有害及債權，係
    指債務人之行為，致積極的減少財產，或消極的增加債務，
    因而使債權不能獲得清償之情形。由於債務人之全部財產，
    除對於特定債權人設有擔保物權外，應為全體債權人之總擔
    保，倘債務人財產已不足清償一切債務，而竟將財產贈與他
    人，對於普通債權人，即難謂無詐害行為，債權人本得於債
    權之共同擔保減少，致害及全體債權人之利益時，依法行使
    撤銷權。次按當事人主張有利於己之事實者，就其事實有舉
    證之責任，民事訴訟法第277條前段定有明文。又原告已盡
    舉證責任後，被告於其抗辯之事實，亦應負證明之責任，倘
    被告未能提出確切之反證，則原告主張之事實即堪信為真實
    。
　㈢原告主張其為被告吳佳鴻之債權人，被告吳佳鴻負有應給付
    原告7,031,589元元、利息及違約之債務，已如前述。又原
    告主張被告吳佳鴻於積欠原告上開債務之際於110年3月10日
    將其所有系爭不動產贈與被告林小絹，並於同年月17日辦理
    所有權移轉登記完畢之事實，亦據提出系爭不動產登記第一
    類謄本各1份為證，並有臺南市永康地政事務所110年8月4日
    所登記字第1100071201號函檢附之系爭不動產土地登記申請
    書及所有權贈與移轉契約書等件在卷可憑，自堪信為真實。
    被告雖否認被告二人間就系爭不動產所為之所有權移轉為無
    償行為，抗辯係以系爭不動產抵償訴外人吳明岩之前向被告
　　林小絹借款320萬元，為有償行為云云，然被告抗辯內容與
    土地登記謄本及被告所提出之贈與契約不符，且為原告否認
    ，揆諸前開說明，被告應就其上開抗辯內容負舉證之責，被
    告固主張其所提出之遺產分割協議書中有記載「吳佳鴻借予
    益光機械木型有限公司之款項新臺幣320萬元」等語可證明
    訴外人吳明岩有向被告林小絹借款，然上開遺產分割協議書
    係被告吳佳鴻與被繼承人吳明岩之其他繼承人所簽立之遺產
    分割協議書，僅能證明遺產分割協議內容，且依被告吳佳鴻
    所指上開內容，係吳佳鴻借款予益光公司，亦無從證明被告
    上開抗辯「被告林小絹有借款給吳明岩」之事實，況吳明岩
    之債務，亦無由以被告吳佳鴻之財產抵償之理，此外，被告
    未再提出其他舉證證明其上開抗辯內容為真實，被告抗辯其
    二人就系爭不動產之移轉係有償行為云云，自無可採。
　㈣綜上所查，原告為被告吳佳鴻之債權人，被告吳佳鴻之全部
    財產應為全體債權人（包括原告）之總擔保，惟被告吳佳鴻
    卻將其所有之系爭不動產，基於夫妻贈與原因之無償方式，
    將之移轉登記為其配偶即被告林小絹所有，核其行為顯然已
    積極減少自己之財產。又被告吳佳鴻自承其移轉系爭不動產
    後名下已無其他財產可供原告執行（本院卷第191頁），是
    被告吳佳鴻其將原有之系爭不動產移轉登記為被告林小絹所
    有，核屬積極減少自己之財產並致使原告之債權有不能獲得
    清償之結果，而有害及原告之債權甚明。從而，原告依民法
    第244條第1項及第4項前段規定，訴請撤銷被告二人於上開
    時間所為系爭不動產之夫妻贈與債權行為及所有權移轉登記
    物權行為，並請求被告林小絹塗銷該所有權移轉登記，核屬
    有據，應予准許。
四、綜上所述，原告依民法第244條第1項、第4項規定，請求判
    決如主文第1、2項所示，為有理由，應予准許。
五、本件事證已經明確，兩造其餘之攻擊防禦方法及訴訟資料，
    經本院斟酌後，認為均不足以影響本判決之結果，故不一一
    論列，附此敘明。
六、末按訴訟費用，由敗訴之當事人負擔；共同訴訟人，按其人
    數，平均分擔訴訟費用；法院為終局判決時，應依職權為訴
    訟費用之裁判，民事訴訟法第78條、第85條第1項前段及第8
    7條第1項分別定有明文。經核本件訴訟費用為11,593元（即
    第一審裁判費），爰依上開規定確定被告應負擔之訴訟費用
    如主文第3項所示。
七、據上論結，本件原告之訴為有理由，判決如主文。
中　　華　　民　　國　　110 　年　　9 　　月　　24　　日
                  民事第三庭    法  官　童來好  
以上正本係照原本作成。
如對本判決上訴，須於判決送達後20日內向本院提出上訴狀。
如委任律師提起上訴者，應一併繳納上訴審裁判費。
中　　華　　民　　國　　110 　年　　9 　　月　　24　　日
                                書記官　郭倢妮